【裁判字號】    90,訴,1410
【裁判日期】    901121
【裁判案由】    毀損
【裁判全文】
臺灣板橋地方法院刑事判決                          九十年度訴字第一四一號
    公  訴  人  臺灣板橋地方法院檢察署檢察官
    被      告  戊○○
右列被告因毀損案件，經檢察官提起公訴（九十年度偵字第一八六七號），本院判決
如左：
    主  文
戊○○無罪。
    理  由
一、公訴意旨略以：被告戊○○於民國（下同）八十年八月間某日，為增進位於台北
    縣板橋市○○路○段四一九之五號及六號地下室之價值，乃僱工挖開毀損該地下
    室面臨板橋市○○路之連續壁，致令該連續壁毀損，並作成樓梯連通板橋市○○
    路○段四一五號，以供店舖使用，因認被告涉犯刑法第三百五十三條第一項之毀
    壞他人建築物罪。
二、按刑法第三百五十三條第一項之毀壞他人建築物罪，必須毀壞建築物之重要部分
    足致該建築物之全部或一部失其效用始能成立，並以行為人有毀壞他人建築物之
    故意為成立要件，最高法院三十年度上字第四六三號、五十年台上字第八七Ｏ號
    判例參照。
三、被告戊○○堅詞否認有何毀損建築物犯行，辯稱：這房屋是我父親陳信治於七十
    六年間，以新台幣（下同）兩百八十萬元用我的名義向丁○○買的，我們有買地
    下室，並要丁○○先預留通道，這個洞口我並沒有把它挖大，當時契約書上記明
    地下室面積共七十二坪，也是付七十二坪的價金，我到八十五年間我父親中風，
    我要辦抵押貸款時，才發現權狀上只有十九點三坪，因為自房屋買受以來，整個
    地下室都是我們家在使用，我認為我們是整個買下來的等語。公訴人係以告訴
    人甲○○之指述、台北縣政府工務局會勘紀錄表、使用執照存根、平面圖各一
    份（記載本案建物領有本局核發七七板使字第三九四號使用執照，原核准用途為
    店舖六四點八四平方公尺及防空避難室二四一點七四平方公尺，經於九十年四月
    二十五日現場核對使用執照卷內平面圖，發現部分防空避難室擅自變更使用為店
    舖及擅自隔間，拆除地下室部分外牆）、證人鄭智馨於偵查中之證詞、及檢
    察官履勘筆錄為其依據。惟查：
  (一)
  證人甲○○係八十八年始搬入上開大樓乙節，為其所自承在卷，是甲○○顯未能
    親眼見聞被告於八十年八月是否有毀損建築物之行為，僅係聽聞鄰居鄭智馨所述
    而轉述，是甲○○轉述之詞，係證人鄭智馨於審判外之陳述，不能作為證據，首
    應敘明。
  又檢察官履勘筆錄僅紀錄勘驗時之偵查動作：「一、檢察官率同書記官、新海派
    出所警員、板橋地政測量人員、台北縣政府使用管理課課員及被告丁○○、戊○○與告訴人甲○○等相關人員履勘現場。二、諭知地政事務所測量人員實地測量
    ；及縣政府工務局人員實地勘察」；而台北縣政府工務局會勘紀錄表、使用執照
    存根、平面圖係載九十年四月二十五日勘驗時之現場狀況，均未能直接認定現場
    遭毀損之牆面面積、位置或該房屋是否因此已經達到全部或一部失其效用之程度
    ，亦難引以為對被告不利之認定。
  另證人鄭智馨於偵查中證述：我七十七年搬入，地下室是八十年八月初「作樓梯
    」通往板橋市○○路，我不清楚是何人所作，不是地下室所有權人作的，我住入
    時，地下室是何人使用我不清楚，地下室通道洞口剛開始一個人寬度，目前比一
    個人寬度還要再寬，所以日後還有再施工等語（見九十年六月二十九日偵查筆錄
    ），陳述其並不知道地下室之使用權人，亦不知施工建造樓梯之人，僅知「樓梯
    」係八十年八月間所建造，然並未明確證述地下室連續壁「洞口」存在之時間，
    亦未能證明係被告所為。
  (二)經查：被告之父以戊○○名義，於七十六年一月十二日與祥峰文化大樓代表丁○○簽訂房屋買賣契約書，約定買受坐落台北縣板橋市○○段二五六、二八八地號
    內，即台北縣板橋市○○路○段四二一巷第Ａ、Ｂ棟地下室，房屋面積二三八點
    零二平方公尺（七十二坪），房屋價款為二百八十萬元等節，為被告與證人丁○○供述一致，並有契約書在偵查卷可稽，應堪採信。而依台北縣板橋市地政事務
    所建物測量成果圖，該地下室防空避難室部分面積為二四二點七六平方公尺（七
    十三點四三坪）；依台北縣政府工務局使用執照，地下室防空避難室部分為二四
    一點七四平方公尺（七十三點一三坪），店舖部分為六十四點八四平方公尺（十
    九點六一坪），足認被告及其家人於七十六年間與丁○○締結買賣契約時，並非
    僅購買地下室之店舖部分而已（按該部分面積僅十九點六一坪），而尚包括本應
    屬防空避難室之大部分面積。是被告所稱依其主觀認定，其有地下室之所有權乙
    節，即非無憑（且公訴人就被告竊佔罪部分，亦同此認定，見起訴書證據欄第三
    段）。被告主觀上既認為地下室為其所有，其縱於八十年八月間，僱工開挖地下
    室連續壁，亦欠缺毀損「他人」建築物之故意。
  (三)次查：證人丁○○到庭結證稱：地下室通道是被告他們自己打的，我們建造時並
    無預留洞口，警訊筆錄是警察自己寫的，我不識字云云（見本院九十年十月十五
    日訊問筆錄），與其警訊中所述：因我們大樓為預售屋，在大樓未建造前，戊○○已向我們購買地下室，並要求我們建造文化路一段四一五號及四一九之六號地
    下室之通道，所以該通道為我們建設公司所建造等語不符（見八十九年十一月十
    五日警訊筆錄）。況證人即警員丙○○到庭結證稱：丁○○的警訊筆錄是我製作
    的，內容全部是他親自講的，丁○○當時確實告訴我地下室的通道是建商所留的
    ，（他說筆錄沒按照他的意思寫）他是說謊，筆錄確實有給他看過才簽名，而且
    他識字等語。按丁○○於警訊時所述學歷為國小畢業，亦能親自簽名，並能於七
    十六年間，擔任祥峰文化大樓代表人，與不動產買受人訂立房屋買賣契約書，其
    所述不識字，警訊筆錄係警察自己寫的云云，應非事實。證人丁○○於本院證述
    情節，與警訊所述不一，且丁○○為系爭地下室之出賣人代表人，本案與其有利
    害關係自明，其於本院證述內容尚難採信。
  (四)另證人乙○○到庭結證稱：申請使用執照時所附的平面圖，如果沒有顯示預留通
    道，應該就沒有預留，但也有可能是建商在取得執照後，再按買受人的要求去變
    更等語（見本院九十年十月四日訊問筆錄）。又證人黃文財到庭結證稱：我家住
    在四一七號，我們六十二年起就住在那邊，因為與被告是鄰居，所以常常去他們
    家串門子，我記得通道在七十七年間就有了，但他們家如何與建商協議，我就不
    清楚了等語（見審理筆錄），另配合上開買賣契約書所載，被告係購買大部分之
    地下室面積之情狀以觀，本院認被告所辯，該地下室通道洞口係建商交屋時即已
    打通預留乙節，實不無可能。
  (五)末查：該建築物一樓及地下室目前經營「ＳＵＳＨＩ霸」餐廳，仍能正常使用，
    有本院至現場履勘之筆錄及照片可稽，縱使如公訴意旨所載，該通道出入口部分
    之地下室連續壁（經台北縣政府工務局人員乙○○當場測量結果面積為一米四乘
    一米八）確係被告於八十年八月間所開挖，亦乏積極證據證明該棟建築物之重要
    部分已遭損壞，足致其全部或一部失其效用。
  (六)綜上，被告主觀上並無毀損他人建築物之故意，客觀上亦無證據證明該棟建築物
    已因地下室連續壁之開挖而喪失全部或一部之效用，係屬不能證明被告犯罪，應
    為無罪之諭知。
據上論斷，應依刑事訴訟法第三百零一條第一項，判決如主文。
中      華      民國    九十      年     十一     月     十九     日
                                          法  官  蕭  一  弘
右正本證明與原本無異。
如不服本判決，應於判決送達後十日內，向本院提出上訴狀。
                                          書記官  郭  玉  芬
中      華      民      國    九十      年     十一     月    二十一    日


司法院資訊處製作；財團法人民間司法改革基金會備份。
